【裁判字號】    90,上易,1134
【裁判日期】    900419
【裁判案由】    偽造文書等
【裁判全文】
臺灣高等法院刑事判決                            九十年度上易字第一一三四號
    上  訴  人
    即  被  告  甲○○
右上訴人，因偽造文書等案件，不服臺灣板橋地方法院九十年度易字第四三二號，中
華民國九十年二月二十三日第一審判決（起訴案號：臺灣板橋地方法院檢察署八十九
年度偵字第二二七九八號）提起上訴，本院判決如左：
    主      文
上訴駁回。
    事      實
一、甲○○曾於民國七十二年間因搶劫案件，經臺灣高等法院臺中分院判處無期徒刑
    ，褫奪公權終身確定，嗣經該分院以七十七年聲減字第一八一三號裁定減為有期
    徒刑十五年，褫奪公權十年確定，於八十年十二月四日假釋，於八十六年十一月
    十三日假釋期滿，以已執行論。詎甲○○不知悔改，於八十九年四、五月間，在
    台中市干城車站前之台中市○○路上，拾得乙○○所有、因失竊而離其所持有之
    汽車駕駛執照一張，甲○○因自己另外涉及刑案，為恐遭警方查獲，竟意圖為自
    己不法之所有，將該汽車駕駛執照侵占入己；約一星期後，甲○○在台中市某不
    詳地點，將上開汽車駕駛執照上乙○○之照片撕下，換貼自己照片，而變造該汽
    車駕駛執照，足以生損害於公路主管機關對於汽車駕駛執照管理之正確性及乙○
    ○。嗣於八十九年八月一日上午十一時四十分許，在彰化市○○路二二一巷二八
    弄十一號三樓，警方自甲○○之褲子口袋內起出上開變造之汽車駕駛執照，始查
    知上情（甲○○未及行使，即遭警方識破）。
二、案經彰化縣警察局彰化分局移送臺灣彰化地方法院檢察署呈請臺灣高等法院檢察
    署檢察長核轉臺灣板橋地方法院檢察署檢察官偵查起訴。
    理      由
一、右揭事實，業據上訴人即被告甲○○於警訊及偵審時坦承不諱，並有經警於右開
    時地自被告身上查獲該變造之汽車駕駛執照一張扣案可資佐證，而上開汽車駕駛
    執照一張，係被害人乙○○所有而於八十九年三月二十三日晚上十時許，在台中
    縣太平市○○路與成功路口失竊等情，業據被害人乙○○於警訊時供述明確，是
    上開汽車駕駛執照係屬乙○○所有，因失竊而離其所持有之物，被告拾得後據為
    己有，將之侵占入己，並予以換貼相片變造，事證明確，被告犯行洵堪認定。
二、核被告所為，係犯刑法第三百三十七之侵占脫離持有物罪及同法第二百十二條之
    變造特種文書罪。被告所犯上開二罪間，有方法結果之牽連關係，為牽連犯，應
    依刑法第五十五條規定從一重之變造特種文書罪處斷。又被告未及行使上開變造
    之汽車駕駛執照，即遭警方識破，已如前述，起訴書之犯罪事實欄亦未論及被告
    有何具體行使上開變造特種文書之犯行，然起訴書之證據並所犯法條欄竟認被告
    係犯刑法第二百十六條、第二百十二條之行使變造特種文書罪，實有未洽，惟公
    訴意旨認此行使行為與變造行為具有高低度行為之吸收關係，為實質上一罪，爰
    不另就行使部分為無罪之諭知。而查被告於七十二年間因搶劫案件，經台灣高等
    法院台中分院判處無期徒刑，褫奪公權終身確定，嗣經該分院以七十七年聲減字
    第一八一三號裁定減為有期徒刑十五年，褫奪公權十年確定，於八十年十二月四
    日假釋，而於八十六年十一月十三日假釋期滿，以已執行論之事實，有台灣高等
    法院檢察署刑案紀錄簡覆表及本院被告全國前案紀錄表各一份在卷足憑，其於有
    期徒刑執行完畢後，五年以內再犯本案法定刑含有期徒刑之罪，為累犯，應依法
    加重其刑。原審以被告犯行罪證明確，援引刑法第二百十二條、第三百三十七條
    、第五十五條、第四十七條、第二條第一項前段，修正後刑法第四十一條第一項
    ，刑法第三十八條第一項第二款及罰金罰鍰提高標準條例第一條前段、第二條之
    規定，並審酌被告之素行、犯罪之動機、目的、手段、所生之危害及犯罪後坦承
    犯行，態度尚稱良好等一切情狀，量處有期徒刑五月，並以被告行為後，諭知易
    科罰金條件之刑法第四十一條，業於九十年一月四日修正，同年月十日公布施行
    ，於同年月十二日生效，就諭知易科罰金部分，比較新舊法結果，以裁判時法較
    有利，並依刑法第二條第一項前段之規定，適用修正後刑法第四十一條第一項規
    定諭知易科罰金之折算標準，復以扣案之乙○○汽車駕駛執照上變造之被告照片
    一張，係被告所有供犯本罪所用之物，併予依法宣告沒收，經核認事用法，並無
    違誤，而依被告素行、犯罪之情節及犯罪後之態度，原審量刑，亦屬允當，被告
    上訴意旨雖以其自首而指摘原審量刑過重，惟依卷附之彰化縣警察局彰化分局現
    場檢查紀錄表上所載，經警於八十九年八月一日上午十一時四十分許，在彰化縣
    彰化市○○路二二一巷二八弄十一號三樓查獲被告，並查知被告為桃園縣警察局
    八十九年三月三十日發佈之要案查尋專刊，涉嫌強盜案，並在被告身上發現偽造
    乙○○駕照乙張，有該現場檢查紀錄表在卷可憑，而經警訊問被告在其褲袋上所
    查獲之偽造乙○○駕照乙張上貼有其本人照片，是否為被告所偽造，經被告供承
    係其所偽造在卷，是被告顯尚未主動出示該變造之駕駛執照並自承犯罪，即遭警
    搜獲該變造之駕駛執照並識破其犯行，難認被告係屬自首，被告上訴意旨指摘原
    審量刑過重，尚難認有理由，應予駁回。
據上論斷，應依刑事訴訟法第三百六十八條，判決如主文。
本案經檢察官林炳雄到庭執行職務。
中    華    民    國    九  十    年       四       月     十    九     日
                          臺灣高等法院刑事第三庭
                              審判長法  官  張  連  財
                                    法  官  李  英  勇
                                    法  官  張  傳  栗
右正本證明與原本無異。
不得上訴。
                                    書記官  王  秀  雲
中    華    民    國    九  十    年       四       月     二    十     日
附錄：本案論罪科刑法條全文
刑法第二百十二條
偽造、變造護照、旅券、免許證、特許證及關於品行、能力、服務或其他相類之證書
、介紹書，足以生損害於公眾或他人者，處一年以下有期徒刑，拘役或三百元以下罰
金。


司法院資訊處製作；財團法人民間司法改革基金會備份。
